【裁判字號】    88,上訴,1842
【裁判日期】    890309
【裁判案由】    毒品危害防制條例
【裁判全文】
臺灣高等法院臺南分院刑事判決        八十八年度上訴字第一八四二號  Ａ
      上  訴  人
      即  被  告  乙  ○  ○
      選任辯護人  王  清  海
右上訴人因違反毒品危害防制條例案件，不服臺灣嘉義地方法院八十八年度訴字第六
二三號中華民國八十八年十一月十日第一審判決（起訴案號：臺灣嘉義地方法院檢察
署八十八年度偵字第三二七四號），提起上訴，本院判決如左：
      主      文
原判決撤銷。
乙○○連續轉讓第二級毒品，處有期徒刑拾月。
被訴販賣第二級毒品部分無罪。
      事      實
一、 乙○○基於轉讓第二級毒品安非他命概括之犯意，於民國（下同）八十七年八
     、九月間某日，在嘉義市○○○路一五二巷一號其住處外面，轉讓第二級毒品
     安非他命一次予成年人甲○○（另由檢察官偵辦）施用；又於八十七年十二月
     初某日，在嘉義縣中埔鄉○○街一一五巷七號其老家附近，轉讓安非他命一次
     （重量約○‧一公克）予成年人丙○○（另由檢察官偵辦）施用，嗣因丙○○
     施用上開毒品後為警查獲，始供出上情。
二、案經嘉義縣警察局竹崎分局報請臺灣嘉義地方法院檢察署檢察官偵查起訴。
      理      由
甲、有罪部分
一、訊據上訴人即被告乙○○矢口否認有轉讓安非他命之犯行，辯稱：是丙○○及甲○○吸完安非他命時，伊還有剩下的，就分給他們吸用，份量僅能吸一次，伊等
    只是互相討來討去的云云。惟查，右揭事實，業據被告於偵查中供稱：「（為何
    警訊說你的安非他命是送給丙○○的？）我是說我送給丙○○一次，是在我家的
    中埔鄉和興村一二五巷（應為一一五巷之誤）七號巷口拿給他的，約○‧一公克
    。」（偵查卷第七五頁反面）、「（到底有無販賣安非他命？）沒有，我是無償
    轉讓給丙○○一次，約在八十七年十一月底或十二月初。」等語（同上卷第七九
    頁反面），核與證人丙○○於偵查中證稱：「（八十七年十二月一日乙○○打電
    話給你說：『我有告訴他拿五千好了』，是何意思？）是我請他調貨，後來沒有
    調到貨，他自己拿一小撮給我吸。」等語大致相符（同上卷第四八頁正面），足
    見被告確有轉讓重量約○‧一公克安非他命一次予丙○○甚明。又據被告於偵查
    中供稱：（甲○○說你有幫他買過一次安非他命？）我有提供給他吸用，但沒有
    向他收錢，時間太久，我不能確定是何時。」（同上卷第七五頁反面），又於本
    院供稱：「（何時何地送安非他命給甲○○吸？）時間我也忘了，是在我家嘉義
    市○○○路一五二巷一號外面給他。」等語（本院卷第四四頁反面），且經本院
    囑託臺灣嘉義地方地院訊問證人甲○○亦證稱：被告乙○○有免費交付安非他命
    給伊吸，不收錢，大約在八十七年八、九月份在嘉義市大同國小及民生南路乙○○新家的門口，總共給伊二次等語（本院卷第五五頁反面），其中所述被告於八
    十七年八、九月間在其住處門口交付安非他命一次予伊施用之證詞，核與被告上
    開所述情節相符，是被告亦有轉讓安非他命一次予甲○○施用，允無疑義。至甲○○另稱被告曾在嘉義市大同國小交付安非他命一次予伊施用之證詞，尚無其他
    佐證，不足憑採。足認被告所辯伊等只是互相討來討去云云，顯係事後卸責之詞
    ，不足採信，其轉讓安非他命之犯行堪以認定。
二、按安非他命係毒品危害防制條例第二條第二項第二款所稱之第二級毒品，核被告
    所為，係犯毒品危害防制條例第八條第二項之轉讓第二級毒品罪。被告持有毒品
    安非他命之低度行為，應為其轉讓毒品安非他命之高度行為所吸收，不另論罪。
    被告先後二次轉讓第二級毒品安非他命之行為，均時間接近，犯罪構成要件相同
    ，顯係基於概括之犯意反覆為之，為連續犯，應依刑法第五十六條規定論以一罪
    ，並加重其刑。原審就此部分予以論罪科刑，固非無見。惟查，被告係於八十七
    年八、九月間某日，在嘉義市○○○路一五二巷一號其住處外面，轉讓第二級毒
    品安非他命一次予成年人甲○○施用，已如前述，原判決未予究明此部分轉讓之
    時間、地點，尚有疏漏。被告此部分上訴意旨，否認犯罪，雖無足取，惟原判決
    此部分既有上開可議之處，應將此部分予以撤銷改判。爰審酌被告犯罪之動機、
    目的、手段、轉讓次數、所生之危害及犯後否認犯行等一切情狀，仍量處有期徒
    刑十月，以資懲戒。
乙、無罪部分
一、公訴意旨另以：被告乙○○基於販賣第二級毒品安非他命營利之概括犯意，分別
    於八十七年十一月初，及同年十一月底在嘉義縣中埔鄉○○街一一五巷七號老家
    附近，連續販賣價值分別為新台幣（下同）九千元、五千元之安非他命予丙○○
    ，因認被告涉犯毒品危害防制條例第四條第二項販賣第二級毒品罪嫌云云。
二、按犯罪事實應依證據認定之，無證據不得推定其犯罪事實；又不能證明被告犯罪
    或其行為不罰者，應諭知無罪之判決，為刑事訴訟法第一百五十四條、第三百零
    一條第一項所明文。又認定不利於被告之證據須依積極證據，苟積極證據不足為
    不利於被告事實之認定時，即應為有利被告之認定，更不必有何有利之證據；又
    認定犯罪事實應憑證據，故被告否認犯罪所持之辯解，縱屬不能成立，仍非有積
    極證據足以證明其犯罪行為，不能遽為有罪之認定（最高法院三十年上字第八一
    六號、第一八三一號判例意旨參照），合先敘明。
三、公訴人認被告涉犯販賣安非他命罪嫌，係以被告於偵查中始則辯稱並不認識丙○○，繼則又稱丙○○所交付之九千元，五千元，雖係丙○○要求伊幫他購買安非
    他命，但伊並未幫他購買，而將錢花用掉，其中五千元部份以茶葉抵帳云云，之
    後又稱所給予丙○○三次之安非他命皆係無償贈與云云，其數次供述內容皆不一
    致，顯難憑信。及證人丙○○證稱：「八十七年十一月初，及同年十一月底在乙○○住處附近，向他拿安非他命，一次九千元、一次五千元」等語，並有被告與
    丙○○及甲○○談論買賣安非他命之監聽譯文附卷可稽為其論據。惟訊之被告堅
    決否認有販賣安非他命之犯行，辯稱：伊與丙○○係朋友，平時是共同去買，有
    時互相調用，但皆係無償，不用還。至丙○○所交付之九千元、五千元，係彼等
    欲共買毒品，而暫放其處，伊並未販賣安非他命等語。經查：
（一）證人丙○○於警訊中固供稱：「（你如何向乙○○購買安非他命？於何時？何
      地？前後共幾次？）我打電話至其住處（000000000）問乙○○是否
      有安非他命，待乙○○有貨時，再打電話給我，雙方約定交易地點。前後共計
      二次，分別於八十七年十一月初，在乙○○住處附近巷口向他購買九千元之安
      非他命，第二次於八十七年十一月底，亦是在乙○○住處附近武德街口向他購
      買五千元之安非他命。」云云（警訊筆錄第三頁反面）；惟於偵查中則改口供
      稱：伊沒有向乙○○買安非他命等語（偵查卷第三十二頁），嗣雖又稱：：「
      八十七年十一月初我在乙○○住處附近，向他拿安非他命，一次九千元，是拿
      安非他命，另外是在八十七年十一月底也是在乙○○住處附近向他拿五千元的
      安非他命」等語（同上偵查卷第四七頁正面），惟亦僅供稱係向被告「拿安非
      他命」，並非「買安非他命」。且於原審亦供稱：乙○○沒有賣安非他命給伊
      ，警訊中問伊有沒有向他拿過安非他命，而伊二人是一起買回來在車上分，那
      是合購的等語（原審卷第二十九頁正面），於本院審理中又證稱：伊是被告合
      資去向別人買安非他命等語（本院卷第三六頁正面），核其於偵查、原審及本
      院之證詞，均與警訊中之供述不符，足見證人丙○○於警訊之供述，顯有瑕疵
      ，自不得資為不利於被告之證據。
（二）又證人甲○○於警訊中雖證稱：「我曾在丙○○家目賭乙○○將安非他命販售
      給丙○○前後約有三次，每次多少價格，我不清楚。」云云（警訊卷第十一頁
      正面），惟其所述被告販賣安非他命之地點、次數，非但與丙○○於上開警訊
      之證述有異，且甲○○嗣於偵查、原審及本院審理中均否認有看見被告販賣安
      非他命予丙○○等情，證稱：被告與丙○○係合買安非他命等語（偵查卷第十
      一頁反面、原審卷第三十頁）或稱：丙○○有拜託被告買安非他命，後來沒錢
      都是由被告拿錢出來等語（本院卷第五六頁正面），足見證人甲○○於警訊中
      之證述，亦屬片面之詞，不足為憑。
（三）又依警方監聽乙○○之0000000000號行動電話有關被告乙○○與丙○○之對話譯文；於八十七年十一月六日二十時四十一分八秒之對話內容，Ａ
      （指乙○○）：「喂『阿忠』在那時候回來？」、Ｂ（指丙○○）：「我在開
      車」，Ａ：「我是問你要不要？」、Ｂ：「要拿多少」，Ａ：「我是想說你拿
      一錢，我拿一錢」、Ｂ：「一錢現在多少？」，Ａ「他說一錢玖仟，如單獨拿
      一錢要壹萬元」Ｂ：「我看我們二人共同出資購一錢」等語（警訊卷第十七頁
      反面），由上述對話，可知被告與丙○○二人係在商量購買之價格，而決定共
      同出資購買一錢。又於八十七年十二月一日二十時八分五十九秒之對話，Ａ：
      「阿忠在家嗎？」、Ｂ子：「他在睡覺，你等一下哦」，Ｂ：「喂」、Ａ：「
      我有告訴他，叫他拿伍仟好了」、Ｂ：「好啊」，Ａ：「我叫他過來，過來時
      我再打電話給你」、Ｂ：「好」。旋於同日二十三時十一分二十六秒之對話內
      容，Ａ（指丙○○）：「『阿安』我睡過頭了」、Ｂ（乙○○）：「我打電話
      給你，你太太不叫你聽，我朋友來了，我不知怎麼辦」，Ａ：「我現在拿過去
      給你好嗎？」、Ｂ：「好啊」、Ａ：「現在過去你家嗎？」、Ｂ「好」等語（
      警訊卷第十七頁正面），其內容係被告叫丙○○等待其朋友過來時拿五千元過
      去其住處之對話，縱認被告與丙○○二人於電話中所指之物係安非他命，亦僅
      足說明被告有意幫丙○○向其友人購買安非他命，惟均不足證明被告本身有販
      賣安非他命予丙○○之情事。參以偵查中警方於八十七年七月三十日持搜索票
      前往被告住處嘉義市○○○路一五二巷一號搜索結果，並未查獲任何不法事證
      物，有搜索報告書乙紙附卷可稽（偵查卷第五五頁反面），顯然本件亦查無有
      關被告販賣安非他命之物證，則揆之前開判例之說明，縱被告於偵查中所為數
      次供述內容不一致，難以憑採，亦不遽為被告有販賣安非他命罪行之認定。
四、綜上所述，本院依調查所得之證據，並查無被告有何公訴人所指販賣安非他命之
    犯行，足認被告所為伊無販賣安非他命之辯解，應可採信。此外，復查無其他積
    極證據足資證明被告有販賣第二級毒品之犯行，其此部分犯罪尚屬不能證明。原
    審未予詳查，遽為被告論罪科刑之判決，尚有未洽。被告上訴意旨，執此指摘原
    判決不當，為有理由，應由本院將此部分予以撤銷改判，另為被告無罪之諭知，
    以期適法。
據上論斷，應依刑事訴訟法第三百六十九條第一項前段、第三百六十四條、第二百九
十九條第一項前段、第三百零一條第一項、毒品危害防制條例第八條第二項、刑法第
十一條前段、第五十六條，判決如主文。
本案經檢察官羅清溪到庭執行職務。
中    華    民    國      八十九      年      三      月        九      日
                                  臺灣高等法院臺南分院刑事第二庭
                                      審判長法官  游    明    仁
                                            法官  蔡    長    林
                                            法官  呂    佳    徵
右正本證明與原本無異。
如不服本判決，應於判決送達後十日內向本院提出上訴狀，其未敘述理由者並應於提
出上訴狀後十日內向本院補提理由書（應附繕本)。
                                      法院書記官  陳    嘉    琍
中    華    民    國      八十九      年      三      月      十四      日
附錄本案論罪科刑法條：
毒品危害防制條例第八條第二項：轉讓第二級毒品者，處六月以上五年以下有期徒刑
                              ，得併科新臺幣七十萬元以下罰金。


司法院資訊處製作；財團法人民間司法改革基金會備份。
